【裁判字號】    98,勞訴,19
【裁判日期】    990222
【裁判案由】    確認僱傭關係存在等
【裁判全文】
臺灣臺北地方法院民事判決              98年度勞訴字第19號
原      告  戊○○
訴訟代理人  呂錦律師
            乙○○
被      告  新光三越百貨股份有限公司
法定代理人  甲○○
訴訟代理人  陳信宏律師
上列當事人間請求確認僱傭關係存在等事件，本院於民國99年1
月26日言詞辯論終結，判決如下：
    主  文
原告之訴及假執行之聲請均駁回。
訴訟費用由原告負擔。
    事實及理由
一、原告主張：伊自民國85年1月11日起即任職於被告，伊任職
    期間一向工作賣力、考績優良，但近幾年來，因與上司即訴
    外人丁○○○○不洽，丁○○○○用職權刁難伊，或利用各
    種場合侮辱伊，並於95年7月下旬威脅伊要調職或離職。詎
    被告於95年8月7日以伊常因過失發生工作錯誤，且多次擅離
    工作場所甚至不聽從主管輔導改善，更藉職務之便謀得不當
    利益等理由，逕行終止勞動契約。由於伊並無被告所陳終止
    勞動契約之事由，卻遭被告違法解雇，致伊找工作時，常遭
    招聘單位以上述解雇事由質疑伊之工作能力、品性道德，令
    伊倍感受辱，自有提起確認與被告間僱傭關係存在之必要。
    又伊遭被告終止勞動契約時，每月薪資為新臺幣（下同）38
    ,250元，被告自應給付伊95年8月8日起至97年8月之薪資，
    共計947,325元。為此，爰依勞動契約之法律關係，提起本
    訴等情。並聲明：(一)確認兩造間僱傭關係存在。(二)被告應給
    付伊947,325元，及自起訴狀繕本送達翌日起至清償日止，
    按週年利率5%計算之利息。(三)願供擔保請准宣告假執行。
二、被告則以：伊向來以守法誠信、提升消費品質為經營理念，
    公司所有內部管理及外部經營，莫不以遵守法令、嚴禁收取
    不當利益為基本原則。是伊之工作規則第16條第6項第9款即
    明文規定，利用職務之便索賄、受賄或取得其他不當利得者
    ，公司得不經預告終止勞動契約；第46條第2款規定，在工
    作時間內擅離職位，經勸告仍不改善者，經查證確實，得予
    警告，情節重大者並得加重處分；第47條第2款規定，對上
    級工作指示或有期限性之要求，怠忽延誤或處理不當造成損
    害者，經查證確實，得予記過，情節重大者並得加重處分；
    第48條第8款規定，拒絕聽從主管人員合理指揮監督，屢勸
    不聽者，經查證確實，得予記大過，情節重大者並得加重處
    分。原告於伊處任職10多年，自當熟稔上開規定。詎原告竟
    利用管理公司小吃專櫃廠商職務之便，點餐後未給付費用，
    且逢年過節要求廠商餽贈物品。又於工作上，主管要求處理
    樓面清潔問題，原告卻未於現場督導，亦未見其進一步處理
    ，而對廠商提出之要求，竟要求廠商直接聯繫主管，更屢次
    無法如期完成工作進度，於主管面談輔導時，亦拒絕回答問
    題，並辯稱無業務過失，顯已拒絕聽從主管人員合理指揮監
    督，屢勸不聽。另原告未於臨時櫃借櫃時間過後立即改帳，
    致影響後續盤點作業，且於95年6月23日未及時通知廠商有
    關斷電及後續冷陳、冷藏品之處理，影響廠商對公司之信賴
    ，又未於期限內處理回報顧客申訴意見，顯係對主管指示或
    有期限性之要求，怠忽延誤處理。再者，原告於95年6月15
    日改調12樓，於執勤時間有廠商反應找不到主管處理，並於
    非用餐時間提前用餐，擅離職守。原告行為已違反伊工作規
    則第16條第6項第9款、第46條第2款、第47條第2款、第48條
    第8款等規定，且情節重大，伊乃於95年8月7日予以記2大過
    免職，伊之解雇符合勞動基準法第12條第1項第4款規定，自
    屬合法。原告請求確認兩造間之僱傭關係存在，並請求伊給
    付薪資，顯無理由等語，資為抗辯。並聲明：(一)原告之訴及
    其假執行之聲請駁回。(二)如受不利判決，願供擔保請准宣告
    免為假執行。
三、兩造不爭執與爭執事項：
  (一)不爭執事項：
  1.原告自85年1月11日起任職被告，於95年8月7日遭被告解雇
    ，離職時職務為組長，每月薪資38,250元。
  2.被告依工作規則第16條第6項第9款、第46條第2款、第47條
    第2款、第48條第8款規定，於95年8月7日將原告記2大過免
    職。
  (二)爭執事項：
  1.本件是否有確認之利益？
  2.被告於95年8月7日終止兩造勞動契約，有無理由？原告是否
    違反工作規則，情節重大？
  3.原告得否請求被告給付自95年8月8日至97年8月之薪資？如
    是，被告應給付薪資金額為何？
四、得心證之理由：
  (一)本件是否有確認之利益？
    按確認法律關係之訴，非原告有即受確認判決之法律上利益
    者，不得提起之，民事訴訟法第247條第1項定有明文。而所
    謂有即受確認判決之法律上利益，係指法律關係之存否不明
    確，原告主觀上認其在法律上之地位有不安之狀態存在，且
    此種不安之狀態，能以確認判決將之除去者而言，故確認法
    律關係成立或不成立之訴，苟具備前開要件，即得謂有即受
    確認判決之法律上利益，最高法院42年台上字第1031號、52
    年台上字第1237號、52年台上字第1240號判例參照。查原告
    主張其未違反工作規則規定，被告終止兩造間之僱傭契約不
    合法，兩造間之僱傭關係仍存在一節，為被告所否認，則兩
    造間是否有僱傭關係存在，即陷於不明確之狀態，致原告可
    否依勞動契約行使權利負擔義務之法律上之地位有不安之狀
    態存在，而此種狀態得以本件確認判決予以除去，揆諸上開
    說明，原告提起本件確認之訴即有受確認判決之法律上利益
    ，合先敘明。
  (二)被告於95年8月7日終止兩造勞動契約，有無理由？原告是否
    違反工作規則，情節重大？
  1.按在現代勞務關係中，因企業之規模漸趨龐大，受僱人數超
    過一定比例者，僱主為提高人事行政管理之效率，節省成本
    有效從事市場競爭，就工作場所、內容、方式等應注意事項
    ，及受僱人之差勤、退休、撫恤、資遣等各種工作條件，通
    常訂有共通適用之規範，俾受僱人一體遵循，此規範即工作
    規則。僱主公開揭示時，係欲使其成為僱傭契約之附合契約
    ，而得拘束勞僱雙方之意思表示。勞工知悉後如繼續為該僱
    主提供勞務，應認係默示承諾該工作規則內容，而使該規則
    發生附合契約之效力。且工作規則雖由僱主所單方制定，但
    因勞工之明示或默示，而當然成為勞動契約之內容，具有拘
    束勞僱雙方之效力。查被告工作規則第16條明白規定：「員
    工有下列情形之一者，本公司得不經預告終止勞動契約，..
    六、違反勞動契約或工作規則情節重大者。以下所列各款視
    為違反勞動契約或工作規則情節重大者：(九)利用職務之便索
    賄、受賄或取得其它不當利益者。」，該規定既為工作規則
    之一部，揆諸前揭說明，即為兩造間勞動契約內容之一部，
    有拘束兩造之效力。又被告上開工作規則業於93年10月22日
    以新越人字第223號函公告在案，有該函附卷足稽（見卷第
    69頁），原告稱該工作規則，未經公開揭示，並不足取。上
    開工作規則既經公開揭示，自得拘束勞僱雙方。
  2.次按勞工有左列情形之一者，雇主得不經預告終止契約：違
    反勞動契約或工作規則，情節重大者，勞動基準法第12條第
    1項第4款定有明文。本件原告主張並無被告前揭所述違反工
    作規則之情形云云，為被告所否認，並以前揭情詞置辯。經
    查，證人邱玉嬡到庭證述，伊係任職於維多利亞餐廳之員工
    ，維多利亞餐廳有在新光三越站前店美食街設櫃，伊即係被
    派在該處工作。原告為新光三越站前店美食街之組長，其到
    維多利亞餐廳點餐從未付過錢，也未以員工價付過餐費，甚
    至原告帶其家人到店裡用餐亦未付錢等語（見卷第115-117
    頁）；證人己○○○○證稱，伊為維多利亞餐廳負責人，伊
    有聽員工講過原告來店用餐，但未付錢一事，由於原告為被
    告員工，伊是看在情分上，所以原告用餐未付錢，亦無關係
    。不過伊是要付租金給被告，如果被告員工來用餐都不付錢
    ，伊亦吃不消。伊往常有習慣逢年過節就會給新光三越組長
    級一些年節禮品，有一年中秋節我們照慣例要給原告月餅，
    但原告說他不要月餅，而要求雀巢金牌咖啡等語（見卷第11
    9-120頁）；證人庚○○○○，伊為三味食品有限公司員工
    ，伊公司在新光三越站前店設櫃，店名為長壽，販賣韓國料
    理。原告偶而會到店用餐，但均不曾付錢。一般消費者用餐
    ，均需先付錢，原告則係點餐後，說等會再來拿，過一會，
    原告來拿餐，說聲謝謝，就將餐拿走等語（見卷第153-155
    頁）；證人丙○○○○稱，伊在新光三越站前店設櫃，店名
    為韓鄉坊，販售鐵板燒及麵食類，原告係伊主管，偶而有到
    店裡用餐，用餐時有時有付錢，但大多數未付錢。由於原告
    為組長，其用餐未付錢，伊就未向原告要錢，但原告如果要
    付錢，伊會收。被告其他員工用餐均有付錢等語（見卷第15
    7頁反面-159頁）；證人朱辛○○○○稱，丙○○○○之店
    長，原告有到店裡用餐，但均未付錢，而原告為其主管，其
    未付錢，所以伊也不好意思向其拿錢等語（見卷第159-160
    頁）。上開證人為新光三越站前店美食街中不同店家之人員
    ，且均到庭具結作證，當無偏袒被告而為不利於原告證詞之
    必要，而彼等經本院隔離訊問，均證稱原告到店用餐未付費
    ，堪信原告確有用餐不付費之情事。原告身為新光三越站前
    店美食街組長，於美食街多家店家用餐時，竟不付費，顯係
    利用職務之便，取得不當利益，情節難謂不重大，被告依上
    開工作規則第16條第6項第9款規定，於95年8月7日不經預告
    ，終止與原告間之僱傭關係，於法尚無不合。
  3.依上所述，被告以原告違反工作規則第16條第6項第9款規定
    ，終止與原告間之僱傭關係，既屬合法，而生終止契約之效
    力，則被告另抗辯原告尚有違反工作規則第46條第2款、第
    47 條第2款、第48條第8款規定等情，即無再審認之必要，
    附此敘明。
  (三)原告得否請求被告給付自95年8月8日至97年8月之薪資？如
    是，被告應給付薪資金額為何？
    被告於95年8月7日合法終止與原告間之僱傭關係，已述如上
    ，則兩造間已無勞動契約之存在，原告仍請求被告給付自95
    年8月8日至97年8月之薪資，即屬無據。
五、綜上所述，被告依工作規則第16條第6項第9款、及勞動基準
    法第12條第1項第4款違反勞動契約或工作規則，情節重大之
    規定，於95年8月7日終止與原告間僱傭契約關係，核屬合法
    ，自生終止契約之效力。兩造間之僱傭關係既因終止而消滅
    ，從而，原告請求確認兩造間之僱傭關係存在，及請求被告
    給付薪資，均無理由，不應准許，應予駁回。又原告之訴既
    經駁回，其假執行聲請即失所附麗，併駁回之。
六、本件事證已臻明確，兩造其餘攻擊防禦方法及舉證，核與判
    決結果無影響，爰不再一一論列，併予敘明。
七、據上論結，本件原告之訴為無理由，依民事訴訟法第78條，
    判決如主文。
中    華    民    國    99    年    2    月    22    日
                  勞工法庭    法  官   魏式瑜
以上正本係照原本作成
如對本判決上訴，須於判決送達後20日內向本院提出上訴狀
中    華    民    國    99    年    2    月    22    日
                              書記官   曾鈺馨

司法院資訊處製作；財團法人民間司法改革基金會備份。
